【裁判字號】    92,訴,115
【裁判日期】    920530
【裁判案由】    水土保持法等
【裁判全文】
臺灣雲林地方法院刑事判決                          九十二年度訴字第一一五號
    公  訴  人  臺灣雲林地方法院檢察署檢察官
    被      告  甲○○
右列被告因違反水土保持法等案件，經檢察官提起公訴（九十一年度偵字第四六六號
、第九四三號），本院判決如左：
    主  文
甲○○共同違反非都市土地分區管制規定之管制使用土地，經該管縣政府限期令其變
更使用恢復土地原狀，而不依限變更土地使用恢復土地原狀，處有期徒刑陸月，如易
科罰金，以佰元折算壹日。
    事  實
一、甲○○明知所有坐落雲林縣莿桐鄉○○○段四十五、四十五之一及三十之十一號
    土地，屬於非都市土地，已由主管機關依區域計畫法編定為一般農業區農牧用地
    ，依非都市土地使用管制規則第六條第三項附表一規定，農牧用地容許使用項目
    為：農作使用、農舍、農業設施、畜牧設施、養殖設施、水源保護及水土保持設
    施、採取土石、林業使用、林業休閒設施、公用事業設施、臨時堆置收納營建剩
    餘土石方（僅限於既有合法磚窯場毗鄰之土地）、水庫、河川淤泥資源再生利用
    臨時處理設施等項目，且依同規則第六之一條規定：依前條第三項附表一規定應
    申請許可使用者，應檢附文件，向目的事業主管機關申請核准。詎甲○○假借將
    該等土地出租予廖蓮冬（已死亡另由檢察官為不起訴處分）做為養殖漁塭，二人
    基於共同犯意之聯絡，未經主管機關許可，自民國九十年七月間某日起，僱用不
    明之挖土機開挖，形成一個面積合計八八三○平方公尺，且深達二十七．一公尺
    之不規則類似大峽谷式的坑洞。嗣於九十年八月十日經警到現場勘查，發現前開
    違規使用情形，並經雲林縣政府於九十年八月三十一日，以九十府用字第九００
    七一０三七八五號處理違反區域計畫法案件處分書，各處甲○○、廖蓮冬罰鍰新
    臺幣十萬元，並令其於一個月期限內自行回填良質土地恢復土地原狀，惟期限屆
    滿，雲林縣政府於九十年十二月十八日派員赴現場實地勘查結果，仍未依限恢復
    土地原狀。
二、案經雲林縣政府於九十一年一月二十八日以九一府地用字第九一０七一００五七
    二號函移送臺灣雲林地方法院檢察署檢察官偵查起訴。
    理  由
一、被告甲○○否認犯罪，辯稱：本件事情他完全不知道，他只是將系爭地租給廖蓮
    冬使用，直到派出所員警叫他去製作筆錄才知情，當時是廖蓮冬要租他的土地作
    為養殖場用的，租賃契約書也有記載，他不知道會挖那麼深，廖蓮冬沒有跟他說
    要挖多深，且廖蓮冬說他有申請土地作為養殖場等語。經查：
    （一）被告雖與廖蓮冬訂定土地承租合約，約定出租坐落雲林縣莿桐鄉○○○段
          四十五、四十五之一及三十之十一號土地，作為養殖場，有土地承租合約
          書一紙在卷可證，但眾所周知，養殖漁塭必須在一定淺度的魚池為之，且
          須規則式坑洞，竟然上開土地被開挖為一個面積合計八八三○平方公尺，
          且深達二十七．一公尺之不規則類似大峽谷式的坑洞，顯然並非在開設養
          殖漁塭，做為養殖場用，此亦可由共犯廖蓮冬於警訊時供稱：於九十年七
          月間，甲○○向他表示要將所有雲林縣莿桐鄉○○○段四十五、四十五之
          一、三十之十一等三筆農地租給他做養殖漁塭，並表示要挖一個坑洞讓他
          養魚，後來他看甲○○將該地挖得太深，就不想承租等語，可以證實。又
          被告明知將該等土地出租予廖蓮冬作為漁塭，必然知道土地須開挖土石，
          並且依其供稱：僅不知道會挖那麼深等語，可以佐證被告不可能不知自己
          土地被開挖情形，另外其二人互相將開挖工作，推為對方所為，顯示雙方
          均知悉開挖事宜無疑，被告推諉不知情，有悖於常理。再者被告雖辯解係
          廖蓮冬竊盜其土地砂石，並舉廖蓮冬經檢察官偵查起訴竊盜罪嫌之九十年
          度偵字第四０四八號起訴書為憑，但此乃被告片面之詞，且觀之檢察官起
          訴廖蓮冬竊盜罪嫌，乃屬同署不同檢察官相異矛盾之認定，無礙本院對本
          件事實之認定。
    （二）雲林縣莿桐鄉○○○段四十五、四十五之一及三十之十一號土地，屬於非
          都市土地，已由主管機關依區域計畫法編定為一般農業區農牧用地，有雲
          林縣莿桐鄉○○○段四十五之一號之土地登記謄本一紙在卷可證，檢察官
          就雲林縣莿桐鄉○○○段四十五及三十之十一號土地，是否為主管機關依
          區域計畫法編定為一般農業區農牧用地，雖未盡舉證責任調取雲林縣莿桐
          鄉○○○段四十五及三十之十一號土地登記謄本，以明之，但是該三筆土
          地既屬相鄰又同屬一人所有，則應同屬於主管機關依區域計畫法編定為一
          般農業區農牧用地無疑。又縱然雲林縣政府認定雲林縣莿桐鄉○○○段四
          十五之一號土地為特定農業區農牧用地，以資違反區域計畫法而開具處分
          書，但是該四十五之一號土地之土地登記謄本，既然登載為一般農業區農
          牧用地，自應以此為是。
    （三）雲林縣政府雖僅以雲林縣莿桐鄉○○○段四十五之一號土地，移送被告違
          反區域計畫法，並以雲林縣莿桐鄉○○○段四十五之一號土地為違規地點
          ，開具處分書，有雲林縣政府九十一年一月二十八日九一府地用字第九一
          ０七一００五七二號函、函送書各一紙、雲林縣政府處理違反區域計畫法
          案件處分書二紙在卷可稽，且會勘時亦僅以雲林縣莿桐鄉○○○段四十五
          之一號土地一筆為之，有雲林縣政府處理違反區域計畫法非都市土地使用
          管制案件會勘紀錄一紙在卷可證，又檢察官勘驗現場，係針對雲林縣莿桐
          鄉○○○段七十一、四十一、四十二之二、三十三、三十之一、三十之五
          、三十之六號土地為之，均遺漏雲林縣莿桐鄉○○○段四十五及三十之十
          一號土地被開挖之情形，但是雲林縣莿桐鄉○○○段四十五、四十五之一
          及三十之十一號土地，被開挖為一個面積合計八八三○平方公尺，且深達
          二十七．一公尺之不規則類似大峽谷式的坑洞，為被告所不否認之事實，
          並有雲林縣斗六地政事務所就雲林縣莿桐鄉○○○段四十五、四十五之一
          及三十之十一號三筆土地丈量之土地複丈結果圖說一紙及雲林縣警察局斗
          六分局饒平派出所偵辦甲○○違反區域計畫法現場示意圖一紙及雲林縣政
          府會勘雲林縣莿桐鄉○○○段四十五之一號土地所拍攝附卷之照片七幀及
          雲林縣莿桐鄉公所查報時所拍攝之照片四幀在卷可證，仍可認定雲林縣莿
          桐鄉○○○段四十五、四十五之一及三十之十一號三筆土地，共被開挖為
          一個面積合計八八三○平方公尺，且深達二十七．一公尺之不規則類似大
          峽谷式的坑洞。被告甲○○所有坐落雲林縣莿桐鄉○○○段四十五、四十
          五之一及三十之十一號土地，既屬於非都市土地，已由主管機關依區域計
          畫法編定為一般農業區農牧用地，因此依非都市土地使用管制規則第六條
          第三項附表一規定，農牧用地容許使用項目為：農作使用、農舍、農業設
          施、畜牧設施、養殖設施、水源保護及水土保持設施、採取土石、林業使
          用、林業休閒設施、公用事業設施、臨時堆置收納營建剩餘土石方（僅限
          於既有合法磚窯場毗鄰之土地）、水庫、河川淤泥資源再生利用臨時處理
          設施等項目，另依非都市土地使用管制規則第六之一條規定：依前條第三
          項附表一規定應申請許可使用者，應檢附下列文件，向目的事業主管機關
          申請核准：１、非都市土地許可使用申請書如附表五。２、使用計畫書。
          ３、土地登記（簿）謄本及地籍圖謄本。４、申請許可使用同意書。５、
          土地使用配置圖及位置示意圖。６、其他有關文件。被告既未檢具相關文
          件申請許可使用，即行開挖，其違反區域計畫法甚明。
    （四）雲林縣莿桐鄉○○○段四十五、四十五之一及三十之十一號土地，被開挖
          為一個面積合計八八三○平方公尺，且深達二十七．一公尺之不規則類似
          大峽谷式的坑洞，經雲林縣政府於九十年八月三十一日，以九十府用字第
          九００七一０三七八五號處理違反區域計畫法案件處分書二紙，各處邱坤
          忠、廖蓮冬罰鍰新臺幣十萬元，並令其於一個月期限內自行回填良質土地
          恢復土地原狀，有該處分書二紙在卷可證。又期限屆滿，被告並未依限恢
          復土地原狀，有雲林縣政府於九十年十二月十八日派員赴現場就部分土地
          實地勘查之會勘紀錄一份及所拍攝照片七幀在卷可憑，其違法事證明確，
          應依法論科。
二、核被告甲○○所為，係違反區域計畫法第十五條第一項、第二十一條之規定，應
    依同法第二十二條處斷。被告就上開所犯，與廖蓮冬有犯意之聯絡及行為之分擔
    ，應論以共同正犯。爰審酌雲林縣莿桐鄉○○○段四十五、四十五之一及三十之
    十一號土地，為被告所有之一般農業區農牧用地，竟不知愛惜土地，將它開挖成
    為一個面積合計八八三○平方公尺，且深達二十七．一公尺之不規則類似大峽谷
    式的坑洞，採取土石，以致地下水因而滲出，使原本一塊富有生機農地，變成永
    劫不歸的土地，被告有愧於篳路藍縷的祖先，並為社會所不容，更無法對後代子
    孫交代，如此而為，其目的天知、地知，你知、我知，無法掩飾，被告更不知深
    自反省，反而一昧否認，不思補救之道，並持廖蓮冬涉嫌竊盜之起訴書，以為巧
    辯，其土地迄今尚未回復原狀等一切情狀，本院認非處以高度刑，不足以令被告
    悔悟，故量處被告有期徒刑六月，並諭知易科罰金之折算標準。
三、公訴意旨另以被告甲○○將上開土地挖成一個面積合計八八三○平方公尺之不規
    則，且深達二十七．一公尺之類似大峽谷式的坑洞，使周遭之土石裸露，有造成
    周圍農地遇雨被沖蝕、塌方之虞，並挖壞地下水源之涵養層，而湧出之地下水，
    即已生水土流失，認為被告尚違反水土保持法第三十三條第三項前段罪嫌。
    （一）檢察官以下述理由，認被告違反水土保持法第三十三條第三項前段罪嫌：
      １、水土保持法之適用範圍不以山坡地與森林區為限：
    （１）水土保持法第一條明定，以保育水土資源，涵養水源，減免災害，促進土
          地合理利用，增進國民福祉為目的。第四條規定，公、私有土地之經營或
          使用，依本法應實施水土保持處理與維護者，…。皆未限制本法只適用於
          山坡地或林地，即所有之土地皆有可能發生需要進行水土保持之情形，而
          有適用本法之可能。
    （２）本法管制之對象，有就一定之地域為之者，如第八條第五款於山坡地或森
          林區內開發建築用地，或設置公園、墳墓、遊憩用地、運動場地或軍事訓
          練場、堆積土石、處理廢棄物或其他開挖整地。有僅就一定之行為方式做
          管制者，如第八條第三款之探礦、採礦、鑿井、採取土石或設置有關附屬
          設施等行為者，不限於一定區域，本法亦要求，需依「水土保持技術規範
          實施水土保持處理與維護。」，可見本法之適用範圍不以山坡地或森林區
          為限          。
      ２、再者，本法對管制程度亦有如下之區別：
    （１）一般的水土保持：即只需依水土保持技術規範實施水土保持處理與維護，
          但尚無需提出「水土保持計畫」者，如第八條第一款、第二款之對象。
    （２）需事先提出水土保持計畫者：如第八條第三款、第四款及（限縮第二款之
          行為）於山坡地及（或）森林區內從事農、林、漁、牧地之開發利用所需
          之修築農路、開挖、整地或整坡作業者。
    （３）並應檢附環境影響評估結果者：前項情形，除事先提出「水土保持計畫」
          外，若屬依法應進行環境影響評估者，並應檢附「環境影響評估結果」一
          併送主管機關核可。
    （４）特定水土保持區需有長期之水土保持計劃：法定之特定水土保持區，如本
          法第十六條第一項所列舉之前五款者是，至於第六款之「其他對水土保育
          有嚴重影響者」，則授權由主管機關視實際需要劃定之，管理機關並應擬
          定「長期之水土保持計劃」，報請主管機關核定實施之，其中第十六條第
          一項第三款之海岸，第四款之沙丘地、沙灘等風蝕嚴重者，皆不屬山坡地
          或森林區。
     ３、由上述可知，何處主管機關會劃定為特定水土保持區，端看何處對水土保
         育有嚴重影響者，即本法並不以山坡地或森林區為適用範圍甚明。
     ４、水土保持法第十二條第一項規定「第八條第一項第三款至第四款之開發、
         經營或使用行為，以及於山坡地及森林區內從事農、林、漁、牧地之開發
         利用所需之修築農路、開挖、整地或整坡作業，其水土保持人應先擬具水
         土保持計畫，送請主管機關核定…。」顯然，第三款、第四款之行為，不
         限於山坡地或森林區，縱於一般之農、林、漁、牧用地上，為第八條第三
         款、第四款之探礦、採礦、鑿井、採取土石或修建鐵路、公路等措施，亦
         與於山坡地或森林區內從事者同，皆應受本法之規範。
    ５、依同法第三十三條第三項「第一項第二款（違反第十二條至第十四條規定之
        一，「未先擬具水土保持計畫」或「未依核定計畫」實施水土保持之處理與
        維護者，或…。）情形，致生水土流失或毀損水土保持之處理與維護設施者
        ，處六月以上五年以下有期徒…。」之規定，可知，於農、林、漁、牧地上
        從事探礦、採礦、鑿井或採取土石等行為，致生水土流失等情，亦屬本條所
        處罰之對象。
      ６、再者，水土保持法第三十二條與三十三條不同如後：
    （１）適用對象：本法三十三條第三項係對有權使用系爭土地致生水土流失所做
                    之規定，而第三十二條則係對無權使用者，所設之規範，即無
                    權使用者。
    （２）適用範圍：第三十三條有權使用者，限於從事第八條第一項第三、四款之
                    鑿井、採取土石等設施，致生水地流失，始構成犯罪。若第三
                    十二條之無權使用，則包含第八條第二款之「農、林、漁、牧
                    地之開發利用」或第五款「修築鐵路、公路、其他道路或溝渠
                    」之行為，致生水土流失，亦屬該當。
    （３）免責之有無：有權使用者，若已依核定之水土保持計畫實施，仍發生水土
                      流失，即欠缺可歸責之要件，反之，無權或逾權使用者，縱
          已依水土保持計畫實施，亦無可解免罪責。
    （４）未遂犯之有無：第三十三條不處罰未遂犯，第三十二條第四項則有處罰未
                        遂犯之規定。
      ７、水土流失：依行政院農業委員會八十五年二月一日八五農林字第五一○三
                    六○九Ａ號函覆表示，在水土保持法中言，例如有同法施行細
                    則第三十五條第一項第一款至第七款情形之一者，即可稱為「
                    水土流失」。
    （１）水土保持法施行細則（民國八十九年二月二十九日修正）
          第三十五條有下列情形之一者，主管機關應依本法第二十五條至第二十七
          條規定執行緊急處理；執行緊急處理時，主管機關應通知水土保持義務人
          ，並於各該主管機關公告處公告之：
          一、土砂或渣物淤塞河床或水道。
          二、破壞地表或地下水源涵養。
          三、水、土壤或其他環境受污染。
          四、土地發生崩塌或土石流失。
          五、損害田地、房舍、道路、橋樑安全。
          六、有礙防洪、排水、灌溉、其他水資源保護或水利設施。
          七、違反特定水土保持區管制事項，有直接影響水土保持功能或目的之虞
              。
          八、其他有妨礙公共安全事項。
          主管機關執行前項之緊急處理時，準用前條之規定。
    （２）又水利法（民國八十九年十二月十五日修正）
          第六十之二條水井停止使用或廢棄時，水井所有人應將水井封閉或填塞，
          以防止含水層水量之流失或水質之污染。
          前項水井之封閉或填塞，主管機關得僱工代辦；其費用由水井所有人擔。
    （３）依舉輕足以明重之法理，水井廢棄，若不封井，即立法解釋認有致含水層
          水量流失之虞，即立法解確認屬水土流失之情形，則本案挖破水源涵養層
  ，致地下水流出，顯屬「水土流失」之一，應無疑義。
      ８、結論：按除法律本身有明確之授權規定外，不得以其他理由，對構成犯罪
                之要件為任意之加減，以為法律之擴張或限縮之適用，為刑法第一
                條罪刑法定原則之當然解釋，是主管機關以施行細則，限縮水土保
                持法只適用於山坡地與森林區，而不適用於「平地」，明顯違反法
                律所明定之構成要件，子法逾越母法，顯已侵犯立法裁量事項，且
                核系爭細則之性質，亦不具阻卻違法或阻卻罪責之屬性，蓋訂立細
                則之主管機關並無此意圖，且無立法授權之依據，綜上說明，依大
                法官會議多次宣示之法律保留，及刑法第一條之罪刑法定等原則，
                本案系爭施行細則之規定應屬無效，故本法於非山坡地或森林地之
                平地，亦有其適用。
    （二）本院不認為被告違反水土保持法第三十三條第三項前段之罪之理由：
          １、檢察官起訴容易，法官判決難：
              基於程序正義與公平，法官應保持中立，證明被告有罪，其舉證責任
              在檢察官，原則上法官不宜代替檢察官或被告有所作為，以保持超然
              地位，為公平審判。又凡起訴書犯罪事實欄所為事實之敘述，均須以
              證據證明之。
        （１）檢察官起訴被告為雲林縣莿桐鄉○○○段四十五、四十五之一及三十
              之十一號土地之一般農業用地所有人，但是卷證資料只有雲林縣莿桐
              鄉○○○段四十五之一號土地之土地登記謄本一紙，缺漏其餘二筆土
              地之土地登記謄本，而且雲林縣政府係單就雲林縣莿桐鄉○○○段四
              十五之一號土地，認定為特定農業區農牧用地，亦遺漏其餘二筆土地
              ，以致法官必須以推定方式，認定雲林縣莿桐鄉○○○段四十五及三
              十之十一號土地，為一般農業區農牧用地，檢察官起訴時是否應該先
              調取該二筆土地之土地登記謄本，較為妥適？
        （２）檢察官起訴認定被告在雲林縣莿桐鄉○○○段四十五、四十五之一及
              三十之十一號土地，開挖一個面積合計八八三○平方公尺，且深達二
          十七．一公尺之不規則類似大峽谷式的坑洞，但是檢察官勘驗時，卻
              是針對案外之雲林縣莿桐鄉○○○段七十一、四十一、四十二之二、
              三十三、三十之一、三十之五、三十之六號土地為之，以致檢察官之
              勘驗現場筆錄及所拍攝照片，為被告所質疑，不能為證據，且雲林縣
              政府亦僅以雲林縣莿桐鄉○○○段四十五之一號土地，移送被告違反
              區域計畫法，並僅以雲林縣莿桐鄉○○○段四十五之一號土地為違規
              地點，開具處分書，會勘時又僅對於雲林縣莿桐鄉○○○段四十五之
              一號土地一筆為之，以致雲林縣莿桐鄉○○○段四十五及三十之十一
              號土地，是否同經開挖，發生疑問，還好尚有雲林縣斗六地政事務所
              就雲林縣莿桐鄉○○○段四十五、四十五之一及三十之十一號三筆土
              地丈量之土地複丈結果圖說一紙及雲林縣警察局斗六分局饒平派出所
              偵辦甲○○違反區域計畫法現場示意圖一紙，可資認定雲林縣莿桐鄉
              ○○○段四十五、四十五之一及三十之十一號三筆土地，被開挖為一
              個面積合計八八三○平方公尺，且深達二十七．一公尺之不規則類似
              大峽谷式的坑洞。
        （３）檢察官起訴認定被告將所開挖之土石，賣給不明之人，其單憑雲林縣
              砂石商業同業公會九十一年六月十四日雲縣砂輝會字第０九五號函，
              是不足以證明，還好販賣土石與否，非本件之犯罪構成要件，否則法
              官真不知如何是好。
        （４）檢察官先是依據被告之告訴，起訴共犯廖蓮冬竊取雲林縣莿桐鄉○○
              ○段四十五之一號土地之土石，又在本案中認定被告與廖蓮冬為共同
              正犯，實在矛盾，滋生法官認定二人是否為共犯之困難，還好此同署
              不同檢察官相異矛盾之認定，仍無礙本院對事實之認定，有如前述。
        （５）就檢察官起訴被告違反水土保持法第三十三條第三項前段之罪，法官
              在認定上，同樣有以上所敘述之困境。
          ２、不認為被告違反水土保持法第三十三條第三項前段之罪之真正理由：
        （１）檢察官以被告違反水土保持法第十二條未先擬具水土保持計畫，逕行
              從事同法第八條第三款之土石採取行為，從而認定被告違反水土保持
              法第三十三條第三項前段之罪。但水土保持法第三十三條第三項前段
              之罪，係規定：第一項第二款情形，致生水土流失或毀損水土保持之
              處理與維護設施者，處六月以上五年以下有期徒刑，得併科新臺幣六
              十萬元以下罰金。而其第一項第二款情形係指：違反第十二條至第十
              四條規定之一，未先擬具水土保持計畫或未依核定計畫實施水土保持
              之處理與維護者，或違反第二十三條規定，未在規定期限內改正或實
              施仍不合水土保持技術規範者。而該法十二條第一項乃規定：第八條
              第一項第三款至第四款之開發、經營或使用行為，以及於山坡地及森
              林區內從事農、林、漁、牧地之開發利用所需之修築農路、開挖、整
              地或整坡作業，其水土保持義務人應先擬具水土保持計畫，送請主管
              機關核定．．．．．。故水土保持法第十二條規範對象限於同法第八
              條第一項第三款：探礦、採礦、鑿井、採取土石或設置有關附屬設施
              ，或同項第四款：修建鐵路、公路、其他道路或溝渠等，或山坡地，
              或森林區。又參照水土保持法第八條第一項第二款已規定有農、林、
              漁、牧地之開發利用。則水土保持法第八條第一項第三款之採取土石
              ，自不在農、林、漁、牧地之開發利用之列，此即「明示其一，排除
              其他」之法理。再者，水土保持法施行細則第八條規定，係將水土保
              持法第十二條至第十四條規定應先擬具水土保持計畫之開發、經營或
              使用行為，限定種類為山坡地或森林區。因此本件土地既為一般農業
              區農牧用地，其開挖採取土石，自應屬於水土保持法第八條第一項第
              二款所規範之農、林、漁、牧地之開發利用，非水土保持法第八條第
              一項第三款所規定採取土石，其違反應依水土保持法第三十三條第一
              項第一款規定處以行政罰，而非以違反水土保持法第三十三條第一項
              第二款之規定，依同條第三項前段處以刑罰。
        （２）又按憲法上「法律保留原則」，若非在增加人民權利之限制，或未對
              人民權利之行使增加法律所無之限制，解釋上應與法律保留原則無違
              。此在落實於國家刑罰權之發動，亦應作同一解釋與堅持，蓋刑法既
              是安定社會秩序之最後一道防線，自應嚴守分際，以避免人民動輒得
              咎，而戕害民主國家中作為結構性基礎之「人權」，如此則庶幾不致
              與近代歐美日本等法學發達國家所強調之「刑法最後手段性原則」（
              日學界稱為刑法謙抑性原則）相違背；是對非刑法射程輻射範圍之行
              為，亦即不該當刑事法特定構成要件之行為，縱就立法政策上而言，
              乃違背公益之事，但僅得課處行政罰，而不得以刑罰相繩。是故水土
              保持法施行細則第八條規定，係根據水土保持法第三十七條規定訂定
              ，屬於立法授權，其將水土保持法第十二條至第十四條規定應先擬具
              水土保持計畫之開發、經營或使用行為，限定種類為山坡地或森林區
              ，就國家刑罰權之發動而言，既未對人民權利之行使增加法律所無之
              限制，亦未加重人民之刑罰負擔，且該施行細則僅係就水土保持法第
              十二條至第十四條規定意旨，為具體細節之規定，並未逾越母法之授
              權，與憲法上法律保留原則及有關人民權利保障之規定，並無違背。
        （３）罪刑法定主義基本原則之一，在於禁止類推解釋，所謂禁止類推解釋
              ，係禁止為不利於行為人之類推解釋，並非禁止為有利於行為人之類
              推解釋，其目的論解釋，或縮小解釋．或擴張解釋，不能超過此項範
              圍。檢察官將應屬於水土保持法第八條第一項第二款之農、林、漁、
              牧地之開發利用，擴張解釋為同條第一項第三款之採取土石，又將水
              土保持法施行細則第八條規定，擴張解釋為「平地」亦有適用，為不
              利於行為人被告之解釋，違反「禁止類推解釋」之原則，與罪刑法定
              主義有違。
    （三）本院既不認為被告違反水土保持法第三十三條第三項前段之罪，惟檢察官
          以此部分與被告前開有罪部分，有方法與結果之牽連犯關係，為裁判上一
          罪即訴訟法上同一案件，合併起訴，爰不另為無罪之諭知，附此敘明。
據上論斷，應依刑事訴訟法第二百九十九條第一項前段，區域計畫法第二十二條，刑
法第十一條前段、第二十八條、第四十一條第一項前段，罰金罰鍰提高標準條例第二
條，判決如主文。
本案經檢察官乙○○到庭執行職務。
中      華      民      國      九十二    年    五    月      三十      日
                                臺灣雲林地方法院刑事第二庭
                                    法  官  吳  褔  森
右正本證明與原本無異。
如不服本判決，應於判決送達後十日內向本院提出上訴狀( 應附繕本 )。
                                    書記官  李  松  坤
中      華      民      國      九十二    年    五    月      三十      日
附錄本判決論罪科刑法條
區域計劃法第二十二條：
違反前條規定不依限變更土地使用或拆除建築物恢復土地原狀者，除依行政執行法辦
理外，並得處六個月以下有期徒刑或拘役。


司法院資訊處製作；財團法人民間司法改革基金會備份。
